【裁判字號】    95,易,1480
【裁判日期】    951019
【裁判案由】    詐欺等
【裁判全文】
臺灣桃園地方法院刑事判決             95年度易字第1480號
聲  請  人  臺灣桃園地方法院檢察署檢察官
被      告  甲○○
上列被告因詐欺等案件，經檢察官聲請以簡易判決處刑（九十五
年度偵字第一八七四一號、第一九八九四號），本院認不得以簡
易判決處刑，改依通常程序審理（九十五年度桃簡字第二六０九
號），並判決如下：
    主  文
本件管轄錯誤，移送於臺灣基隆地方法院。
    理  由
一、聲請簡易判決處刑意旨略以：被告甲○○係址設基隆市○○
    區○○路一０二號一樓「國泰服飾精品店」（下稱國泰精品
    店）之負責人，為賺取客戶刷卡換取現金後之一定成數佣金
    ，竟基於意圖為自己不法所有及業務登載不實文書之概括犯
    意，先後與來店消費之公務人員即臺灣桃園監獄管理員王朝
    賓（另案由檢察官於民國九十五年九月二十八日以九十五年
    度偵字第一八七四一號案件為緩起訴處分）、臺灣桃園地方
    法院桃園簡易庭出納職員陳玉連（另案由檢察官於九十五年
    九月二十八日以九十五年度偵字第一九八九四號案件為緩起
    訴處分）共同基於詐欺、行使業務登載不實文書之犯意聯絡
    ，明知王朝賓、陳玉連無實質購買國民旅遊卡特約商店商品
    之消費行為，仍由王朝賓於九十三年十月六日、九十四年十
    月二日，持臺灣桃園監獄（下稱桃園監獄）委託中國信託商
    業銀行股份有限公司（下稱中國商銀）核發之國民旅遊卡，
    親自前往國泰精品店刷卡消費，被告甲○○均於王朝賓購買
    約值新臺幣（下同）一千餘元之皮件，刷卡後扣除百分之三
    佣金後，即交付現金九千餘元予王朝賓；由陳玉連於九十三
    年七月二十三日休假前往國泰精品店，持玉山銀行核發之國
    民旅遊卡（卡號0000000000000000號）刷
    卡消費，由被告甲○○將陳玉連實際消費購買皮包、皮夾、
    襯衫共四千餘元，刷卡後扣除百分之十左右佣金後，即交付
    現金六千餘元現金予陳玉連，被告甲○○在取得王朝賓、陳
    玉連國民旅遊卡卡號授權資料後，即將上開不實之消費，鍵
    入刷卡機，製作不實之電磁消費紀錄，並分別製作不實之一
    萬二千九百零二元、一萬二千九百七十六元信用卡簽帳單，
    交予王朝賓簽名；製作不實之一萬三千一百零六元簽帳單（
    已滅失）交由陳玉連簽名，使發卡銀行陷於錯誤同意簽帳消
    費，並藉以取得刷卡單及授權碼，再上網連結至財團法人聯
    合信用卡處理中心建置之「公務人員強制休假補助費檢核系
    統」內，鍵入前開王朝賓、陳黃連等公務員之信用卡卡號、
    消費金額、休假日期、授權碼等不實資料，登載於其業務上
    作成之電磁消費紀錄予以傳送。王朝賓、陳玉連嗣後再分別
    填寫「公務人員符合報領公務人員強制休假補助費申請表」
    後，下載上開不實消費之電磁紀錄資料，向桃園監獄、臺灣
    桃園地方法院人事單位請領休假旅遊補助費，使該等機關會
    計單位因而陷於錯誤，依王朝賓申請金額如數分別撥款公務
    人員強制休假旅遊補助費一萬四千三百七十四元、一萬四千
    六百六十六元予王朝賓；依陳玉連申請金額如數撥款強制休
    假補助費一萬六千元予陳玉連，足以生損害於各發卡銀行及
    臺灣桃園監獄、臺灣桃園地方法院管理核發強制休假旅遊補
    助之正確性。嗣王朝賓於詐得上開款項後，犯罪未被發覺前
    ，於九十五年五月二十六日向臺灣桃園地方法院檢察署自首
    ；陳玉連於九十五年五月二十九日向臺灣桃園地方法院檢察
    署自首，始悉上情，因認被告甲○○係犯刑法第三百三十九
    條第一項之詐欺取財罪及同法第二百十六條、第二百十條、
    第二百二十條第二項之行使業務上登載不實之準私文書罪嫌
    等語。
二、按刑事訴訟法第四百五十二條規定：「檢察官聲請以簡易判
    決處刑之案件，經法院認為有第四百五十一條之一第四項但
    書之情形者，應適用通常程式審判之」，同法第四百五十一
    條之一第四項但書第三款則規定：「法院於審理後，認應為
    無罪、免訴、不受理或管轄錯誤判決之諭知者」。是簡易案
    件經法院審理後，認應為管轄錯誤判決之諭知者，應適用通
    常程式審判之，不得以簡易判決處刑，合先敘明。
三、經查：
（一）案件由犯罪地或被告之住所、居所或所在地之法院管轄，
      此為刑事訴訟法第五條第一項所規定之固有管轄。查被告
      甲○○住所地在基隆市○○區○○路十一號七樓，其所涉
      犯之上揭詐欺及偽造文書之犯行，均在被告甲○○所開設
      位於基隆市○○區○○路一０二號一樓國泰精品店內，此
      據檢察官於聲請簡易判決處刑書中載之甚明，上開地點均
      非本院轄區，是本院就本件被告甲○○上開犯行部分並無
      固有管轄權。
（二）又「數同級法院管轄之案件相牽連者，得合併由其中一法
      院管轄；前項情形，如各案件已繫屬於數法院者，經各該
      法院之同意，得以裁定將其案件移送於一法院合併審判之
      ，有不同意者，由共同之直接上級法院裁定之；不同級法
      院管轄之案件相牽連者，得合併由其上級法院管轄，已繫
      屬於下級法院者，其上級法院得以裁定命其移送上級法院
      合併審判，但第七條第三款之情形，不在此限」；「又有
      左列情形之一者，為相牽連案件：一、一人犯數罪者。二
      、數人共犯一罪或數罪者。三、數人同時在同一處所各別
      犯罪者。四、犯與本罪有關係之藏匿人犯、湮滅證據、偽
      證、贓物各罪者。」；「第六條所規定之案件，得由一檢
      察官合併偵查或合併起訴；如該管他檢察官有不同意者，
      由共同之直接上級法院首席檢察官或檢察長命令之。」，
      刑事訴訟法第六條、第七條、第十五條分別定有明文。前
      揭法條所指相牽連案件，其訴訟對像各別，訴訟繫屬亦互
      異，本得分別起訴，分別審判，惟基於訴訟經濟之考量，
      故有同法第六條牽連管轄規定之設，依該法條立法意旨，
      苟同法院不同法官承辦之案件相牽連者，自亦得由其中一
      法官合併審判之。經查本件檢察官就與被告甲○○共同犯
      罪之王朝賓、陳玉連，因王朝賓及陳玉連皆設籍並居住於
      桃園縣而有固有管轄權，故檢察官得就並無固有管轄權之
      被告甲○○於偵查中依前開規定合併偵查而取得相牽連案
      件之管轄權，然檢察官偵查結果，並未將共同犯罪之王朝
      賓、陳玉連合併起訴而係將具有固有管轄權之王朝賓、陳
      玉連為緩起訴處分等情，此據檢察官於聲請簡易判決處刑
      書中載之甚詳，並有王朝賓、陳玉連緩起訴處分書在卷可
      佐，則本件被告甲○○於檢察官聲請簡易判決處刑後繫屬
      於本院時之九十五年十月十七日，具有固有管轄權之共犯
      王朝賓、陳玉連既未經合併起訴，是本院就被告甲○○涉
      犯上開共同詐欺及偽造文書案件時已無從基於訴訟經濟之
      考量，難依刑事訴訟法之規定於本院合併審判或取得牽連
      管轄權。故本院就被告甲○○被訴詐欺及偽造文書案件之
      部分亦無相牽連管轄。
（三）綜上所述，本院對被告甲○○涉犯之詐欺及偽造文書案件
      已無管轄權，爰不經言詞辯論，諭知管轄錯誤，並將案件
      移送有管轄權之臺灣基隆地方法院。
據上論斷，應依刑事訴訟法第四百五十二條、第三百零四條、第
三百零七條，判決如主文。
中    華    民    國    95    年    10    月    19    日
                  刑事第一庭  審判長法  官  曾淑華
                                    法  官  黃梅淑
                                    法  官  朱美璘
本件正本證明與原本無異。
如不服本判決，應於送達後10日內，向本院提出上訴狀。
                                    書記官  陳奕珽
中    華    民    國    95    年    10    月    20    日


司法院資訊處製作；財團法人民間司法改革基金會備份。
